【裁判字號】    98,審交易,524
【裁判日期】    990531
【裁判案由】    公共危險
【裁判全文】
臺灣高雄地方法院刑事判決           98年度審交易字第524號
公  訴  人  臺灣高雄地方法院檢察署檢察官
被      告  乙○○
上列被告因公共危險案件，經檢察官提起公訴（98年度偵字第23
448 號、98年度偵字第25512 號），本院依簡式審判程序判決如
下：
    主  文
乙○○服用酒類，不能安全駕駛動力交通工具而駕駛，累犯，處
有期徒刑柒月。應於刑之執行前，令入相當處所，施以禁戒肆月
。又服用酒類，不能安全駕駛動力交通工具而駕駛，累犯，處有
期徒刑捌月。應於刑之執行前，令入相當處所，施以禁戒肆月。
有期徒刑部分，應執行有期徒刑壹年壹月。
    事  實
一、乙○○前因公共危險（酒醉駕車）案件，經本院以民國94年
    度交簡字第3085號判決判處拘役30日確定。又因同一案件，
    分經本院以95年度交簡字第670 號判決判處有期徒刑2 月確
    定；臺灣高等法院高雄分院以95年度交上易字第90號判決判
    處有期徒刑6 月確定，並經裁定應執行有期徒刑7 月確定，
    於96年1 月25日易科罰金執行完畢。再因同一案件，分經本
    院以96年度交簡字第2175號、96年度交簡字第3638號等判決
    ，各判處有期徒刑6 月、6 月確定，並經裁定應執行有期徒
    刑10月確定，於97年8 月15日執行完畢出監。另因同一案件
    ，經本院以98年度審交簡字第3266號判決判處罰金新臺幣9
    萬元確定。復因同一案件，經本院以98年度審簡字第4815號
    判決判處有期徒刑6 月確定。
二、乙○○明知飲酒可能造成不能安全駕駛之結果，於98年7 月
    26日中午12時許，在高雄市○○路某友人住處內，飲用啤酒
    3 、4 瓶，在酒後已達不能安全駕駛之程度下，仍於同日中
    午12時48分前之某時，騎乘車牌號碼778-EEZ 號重型機車上
    路，嗣於同日12時48分許，沿高雄市苓雅區○○○路由北往
    南方向，行經三多三路之交岔路口處，欲左轉三多三路時，
    ，不慎與劉信志所駕駛之車牌號碼8221-XA 號自用小客車發
    生車禍，經員警據報到場處理，並於醫院測得洪家宏呼氣之
    酒精濃度達每公升0.74毫克。洪家宏不知警惕，復於98年8
    月5 日13時許，在高雄市○○區○○路198 號4 樓之3 住處
    內，飲用啤酒2 瓶後，在酒後已達不能安全駕駛之程度下，
    仍於同日14時前之某時，駕駛車牌號碼ZT-0087 號自用小客
    車上路，嗣於同日14時許，沿高雄市○○區○○路由西向東
    方向，行經博愛路口時，因疏未注意車前狀況，適甲○○駕
    駛車牌號碼0005-XC 號自用小客車同向行駛在前，並於該路
    口停等紅燈，乙○○所駕駛之車輛乃自後撞及甲○○所駕駛
    之車輛（甲○○未成傷）。洪家宏肇事後，仍繼續行駛，再
    於高雄市○○區○○路、富民路口，自後撞及丙○○所駕駛
    之車牌號碼6305-XC 號自用小客車。嗣經警據報到場處理，
    測得其呼氣酒精濃度達每公升1.13毫克。洪家宏因酗酒而犯
    上開公共危險犯行，且於4 年內，計犯9 次公共危險犯行，
    足認其已酗酒成癮，並有再犯之虞。
三、案經高雄市政府警察局苓雅分局、鼓山分局報告臺灣高雄地
    方法院檢察暑檢察官偵查起訴。
    理  由
一、本件被告洪家宏所犯均係死刑、無期徒刑、最輕本刑為3 年
    以上有期徒刑以外之罪，其於準備程序中就被訴事實均為有
    罪之陳述，經本院告知簡式審判程序之旨，並聽取檢察官及
    被告之意見後，裁定進行簡式審判程序，合先敘明。
二、上開公共危險之事實，均據被告洪家宏於本院審理中坦白承
    認，並有呼氣酒精濃度測試表、測試觀察紀錄表、舉發違反
    道路交通管理事件通知單、道路交通事故現場圖、道路交通
    事故調查報告表及相片在卷足資佐證，被告自白顯與事實相
    符，堪以採信。
三、按刑法第185 條之3 係抽象危險犯，非實害犯，行為人客觀
    上已達不能安全駕駛之程度，且主觀上知其飲酒可能造成不
    能安全駕駛結果，竟仍放任自己駕駛，即應認有故意，而該
    當該罪。至於是否達『不能安全駕駛之程度』之認定，應依
    具體個案之實際情形判斷之，依目前醫學一致見解，吐氣酒
    精濃度達每公升0.25毫克以上時，將使駕駛人產生複雜之技
    巧障礙、駕駛能力變壞之行為表現，肇事比率比一般未飲酒
    時高出2 倍；吐氣酒精濃度達每公升0.5 毫克以上時，將使
    駕駛人產生說話含糊、腳步不穩之行為表現，肇事比率比一
    般未飲酒時高出7 倍；吐氣酒精濃度達每公升0.55毫克以上
    時，將使駕駛人產生平衡感與判斷力障礙升高之行為表現，
    肇事比率比一般未飲酒時高出10 倍 ；甚而如吐氣酒精濃度
    達每公升0.75毫克時，駕駛人將產生明顯酒醉、步履蹣跚之
    行為狀態，其肇事比率比一般高25倍，並認為吐氣酒精濃度
    達每公升0.55毫克以上時，即達絕對『不能安全駕駛之程度
    』。因該0.55毫克之數值，係經由實際偵測所得之統計值，
    為經驗科學上所肯定之客觀實驗數據，是以該數值作為絕對
    不能安全駕駛之標準，不僅不違反經驗法則，且免舉證之困
    難。準此，若吐氣酒精濃度達每公升0.55毫克以上時，應認
    已達絕對不能安全駕駛之程度，若數值在此之下，仍須輔以
    客觀事實，方可認定是否已達不能安全駕駛之程度，並應由
    檢察官就此負舉證責任。
四、本件被告呼氣酒精濃度各為每公升0.74毫克、1.13毫克，均
    已達絕對不能安全駕駛之程度，故本件事證明確，被告犯行
    均堪認定。核其所為，均係犯刑法第185 條之3 之服用酒類
    不能安全駕駛動力交通工具而駕駛罪。被告前因公共危險（
    酒醉駕車）案件，分經本院以95年度交簡字第670 號判決判
    處有期徒刑2 月確定；臺灣高等法院高雄分院以95年度交上
    易字第90號判決判處有期徒刑6 月確定，並經裁定應執行有
    期徒刑7 月確定，於96年1 月25日易科罰金執行完畢等情，
    有臺灣高等法院被告前案紀錄表可參，其受有期徒刑執行完
    畢後，5 年內故意再犯本件有期徒刑以上之2 罪，均為累犯
    ，應各依刑法第47條第1 項之規定，均加重其刑。被告所犯
    上開2 罪，犯意各別，應分論併罰之。爰審酌被告前已因公
    共危險（酒醉駕車）案件，經判處罪刑7 次，竟不知警惕，
    在酒後已達絕對不能安全駕駛狀態下，貿然駕車上路，並發
    生車禍，已對其他用路人之安全構成極大威脅，行為實有非
    議之處，惟念及被告犯後坦承犯行，並參以其呼氣酒精之濃
    度各為每公升0.74毫克、1.13毫克等一切情狀，分別量處如
    主文所示之刑及定其應執行之刑。
五、按因酗酒而犯罪，足認其已酗酒成癮並有再犯之虞者，於刑
    之執行前，令入相當處所，施以禁戒；前項禁戒期間為1 年
    以下，刑法第89條第1 項、第2 項本文定有明文。又「酗酒
    」與「施用毒品」不同，其本身非為刑法所處罰之行為，須
    因酗酒以致犯罪，且已酗酒成癮及有再犯之虞者，基於維護
    社會公共安全之立場，始有考慮施以禁戒之必要。本件被告
    是否有施以禁戒處分之必要，經送高雄市立凱旋醫院鑑定後
    ，結果認為：綜合門診鑑定、心理衡鑑及精神狀態檢查所得
    之資料，被告因過去成長家庭背景及環境工作影響，有長期
    酗酒問題，明顯影響社會及職業功能，並因喝酒造成處理及
    學習事務的能力降低。目前和母親同住，和被告關係緊張、
    糾葛、多衝突，因被告母親對被告失業在家會叼擾，被告感
    到厭煩而不想回家，於是會邊喝酒邊開車，因此會將喝酒、
    酒駕歸因於與母親之間的衝突。目前被告狀況符合DSM-IV-T
    R 診斷「酒精依賴伴隨心理依賴」。另外被告因失業長期在
    家，人際關係互動退縮，缺乏適當的因應方式，多藉由酒精
    調整自己，改善自己的情緒。過去曾有憂鬱症的診斷，目前
    雖未有明顯憂鬱的情形，但將來情緒低落造成酒精濫用的情
    形，或因長期使用酒精導至情緒低落的狀況，仍有可能發生
    。亦即被告戒酒動機薄弱，繼續喝酒的可能性高。依過去被
    告長年喝酒，以酒消愁，缺乏其他解決問題之管道，對問題
    多採取逃避或消極的態度，無強烈的戒酒動機，且多次因酒
    駕肇事，影響到人際、社會及職業功能，缺乏對酒精造成的
    影響以及法律等相關問題有確的認知，也缺乏在旁協助督促
    者。如果司法成立，建議接受禁戒處分、情緒管理，衝動控
    制，和法律常識等相關課程，提供正確的認知，情緒管理方
    法及解決事務的能力，提高本身及外在戒酒的動機等語之事
    實，有該醫院99年5 月12日高市凱醫成字第0990003288號函
    所附之精神鑑定書在卷可參。爰審酌上情，並參以被告長期
    有飲酒之習慣，且自94年至98年間，曾因公共危險（酒醉駕
    車）案件，經本院判處罪刑7 次（詳事實欄一所示之前案紀
    錄），連同本件2 次酒駕在內，計9 次，酒駕公共危險次數
    頗為頻繁。顯見被告酗酒之習慣，已造成其多次犯罪，且因
    其自我效能略為薄弱，訂定目標後能驅使自己達成目標的能
    力不足，繼續飲酒之可能性甚高，自我控制飲酒、戒酒之可
    能性不高，是在飲酒成癮，又無法戒除、自我控制之情形下
    ，其因飲酒而再犯酒駕公共危險案件之可能性甚高，此觀之
    被告迄今已被查獲9 次即可知之。從而，本件認上開鑑定結
    論應可採信，被告應有施以禁戒之必要，爰各裁定應於刑之
    執行前，令入相當處所，施以禁戒。並參酌被告之犯罪情狀
    、酒精成癮情形，各裁定禁戒期間為4 月。又保安處分並非
    刑罰，故刑法之數罪併罰之觀念，不能適用於保安處分，且
    刑法第51條對於保安處分之執行並無規定，似不能適用刑法
    第51條定其應執行之保安處分。是本件宣告多數禁戒處分部
    分，自應由檢察官於執行時，依保安處分執行法第4 條之1
    第1 項第3 款規定之執行方法執行之，本院爰不就保安處分
    部分，定執行刑。
據上論斷，應依刑事訴訟法第284 條之1 、第273 條之1 第1 項
、第299 條第1 項前段，刑法第185 條之3 、第47條第1 項、第
89條、第51條第5 款，刑法施行法第1 條之1 ，判決如主文。
本案經檢察官陳妍萩到庭執行職務。
中    華    民    國    99    年    5     月    31    日
                  交通法庭    法  官  方百正
以上正本證明與原本無異。
如不服本判決應於收受判決後10日內向本院提出上訴書狀。
中    華    民    國    99    年    5     月    31    日
                              書記官  陳莉庭
附錄法條：
刑法第185 條之3
服用毒品、麻醉藥品、酒類或其他相類之物，不能安全駕駛動力
交通工具而駕駛者，處1 年以下有期徒刑、拘役或3 萬元以下罰
金。

司法院資訊處製作；財團法人民間司法改革基金會備份。
